【裁判字號】    98,交抗,457
【裁判日期】    980430
【裁判案由】    聲明異議
【裁判全文】
臺灣高等法院臺中分院刑事裁定         98年度交抗字第457號
抗  告  人  交通部公路總局臺中區監理所臺中市監理站
代  表  人  詹益治
代  理  人  李曉琴
抗  告  人
即受處分人  甲○○
上列抗告人因受處分人違反道路交通管理處罰條例之聲明異議案
件，不服臺灣臺中地方法院中華民國98年 4月 6日所為裁定（98
年度交聲字第784號）提起抗告，本院裁定如下：
    主  文
抗告駁回。
    理  由
一、交通部公路總局臺中區監理所臺中市監理站（下稱處分機關
    ）抗告意旨略以：受處分人甲○○機車駕照96.11.27即因HD
    0000000 號案為本站執行「原處吊銷」登載，迄今未再重新
    考領，汽車駕照亦因第Z00000000 號酒駕案為豐原監理站執
    行大貨車職業駕駛執照吊扣中（吊扣期間：97.09.12-98.09
    .11 ），今於駕照吊扣期間再遭舉發酒後駕車案件，僅依處
    罰條例第68條規定及交通部90.11.28交路90字第065987號相
    關函示，按警方舉發之違規事實適用條例第 35條第3項裁處
    ，以符公正正義暨法規之規範。故請求撤銷原裁定，維持原
    裁處等語。
二、受處分人甲○○（下稱受處分人）抗告意旨意旨略以：HH3-
    982 號重機車吊銷駕照處分，仍維持吊銷其持有各級車類之
    駕駛執照。且因領有大客車駕駛執照，駕駛重型機器腳踏車
    ，道路交通管理處罰條例第22條第1項第4款規定，罰鍰1800
    元。處分機關認事用法不當，遭一罪兩罰。本人為謀生計，
    又係九二一地震全倒受災戶，在一片不景氣中，被資遣後又
    中年找工作很難找，對受處分人之工作權及生存權造成極大
    之損失，不僅影響到生計且不合情理，一罪只能一罰，請求
    撤銷不當的處分云云。
三、按法官依據法律獨立審判，憲法第80條載有明文。各機關依
    其職掌就有關法規為釋示之行政命令，法官於審判案件時，
    固可予以引用，但仍得依據法律，表示適當之不同見解，並
    不受其拘束（大法官會議解釋釋字第38號、 137號、 216號
    可資參照）。次按「汽車駕駛人，駕駛汽車經測試檢定有酒
    精濃度超過規定標準之情形者，處新臺幣15,000元以上60,0
    00元以下罰鍰，並當場移置保管其車輛及吊扣其駕駛執照 1
    年。」「汽車駕駛人經依第 1項規定吊扣駕駛執照，並於吊
    扣期間再有第1項情形者，處新臺幣6萬元罰鍰，並當場移置
    保管該汽車及吊銷其駕駛執照。」道路交通管理處罰條例第
    35 條第1項第1款、第3項定有明文。觀之上開規定，係指汽
    車駕駛人因酒醉駕駛某一級汽車，遭吊扣該級車類之駕駛執
    照後，於吊扣駕駛執照之期間內，又再次酒醉駕駛該級汽車
    ，故吊銷其此一級車類之駕駛執照。其理由係因駕駛人短時
    間內再次從事應受吊扣處分之行為，即應加重處罰之。惟倘
    若駕駛人前後兩次駕駛不同級汽車，則其駕駛車輛有異，危
    險程度亦不一，尚不能因先前酒醉駕駛甲級汽車遭吊扣甲級
    駕照，於吊扣甲級駕照期間內又酒醉駕駛乙級汽車，即因此
    吊銷駕駛人甲級駕照。如此解釋，一方面符合文義之射程範
    圍，另一方面滿足法律保留、處罰明確性等法治國原則。且
    此種解釋更可與立法者修正道路交通管理處罰條例第68條保
    障受處分人之工作及生活意旨相呼應。至酒醉且無照駕駛，
    而無駕駛執照可供吊扣之情形，乃屬立法之疏漏，不能將此
    種情形所生之不利益歸諸駕駛人承受。復按駕駛人若無持有
    或遭註銷該級車類之駕駛執照，除處罰鍰並當場移置保管其
    車輛之外，道路交通管理處罰條例第67條第6項亦規定「汽
    車駕駛人違反本條例規定，應受吊扣駕駛執照處分，於汽車
    駕駛人係無駕駛執照駕車者，在所規定最長吊扣期間內，不
    得考領駕駛執照。」
四、經查：
  (一)受處分人於民國 98年2月7日20時55分許，騎乘HH3-982號重
    型機車，於臺中市○○市○○路 736號前，經警攔查，測得
    其呼氣中酒精濃度為每公升0.46毫克，因「於駕駛執照吊扣
    期間駕駛汽車，且酒精濃度超過規定標準」違規，經臺中縣
    警察局保安警察隊員警以中縣警交字第 HD0000000號舉發違
    反道路交通管理事件通知單當場舉發，依道路交通管理處罰
    條例第 35條第3項之規定，裁處受處分人罰鍰新臺幣（下同
    ） 60,000元，並吊銷汽車駕駛執照以及3年內禁考，有違反
    道路交通管理事件通知單及違反道路交通管理事件裁決書等
    各1份附卷可稽，堪以認定。
  (二)有關受處分人所提抗告部分，原審裁定主文係「原處分關於
    甲○○吊銷汽車駕駛執照，年內禁考之處分撤銷。上開撤
    銷部分不罰。」對受處分人而言係屬有利，則受處分人對原
    審裁定提起抗告，即缺乏抗告利益，自屬無理由，應予駁回
    。又卷附受處分人另提之「刑事救濟狀」，非對原審裁定表
    明不服，且與本案無關，故本院不予審酌，併此敘明。
  (三)另關於處分機關所提之抗告部分，雖處分機關提出交通部90
    .11.28 交路90字第065987號、90.11.20 交路90字第063119
    號、89.08.30交路89字第008861號等 3號函示作為裁罰之佐
    證，然依據上開大法官會議解釋意旨，本院自可表示適當的
    不同意見，而不受其拘束。況且，此 3號函示並未針對道路
    交通管理處罰條例第35條第1項及第3項之適用範圍作出解釋
    ，因此，本院不採此 3號函示之見解，而提出如上理由。依
    上開說明，處分機關不可因受處分人無重型機車駕照，即轉
    而認定受處分人先前因駕駛大貨車酒駕經吊扣大貨車駕照，
    於吊扣大貨車駕照期間又酒醉駕駛重型機車，即該當道路交
    通管理處罰條例第35條第1項及第3項之規定，而依據道路交
    通管理處罰條例第68條吊銷受處分人所持有各級車類之駕駛
    執照。處分機關僅能對受處分人為吊扣重型機車駕駛執照、
    罰鍰及當場移置保管其車輛之處分。又因受處分人無重型機
    車駕駛執照，屬無照駕駛，處分機關雖無法吊扣其重型機車
    駕照，尚可依道路交通管理處罰條例第67條第 6項規定，對
    受處分人作出「在所規定最長吊扣期間內，不得考領駕駛執
    照」之處分。故原審裁定並無不當，處分機關所提抗告亦無
    理由，應予駁回。
據上論結，應依道路交通管理處罰條例第89條、道路交通案件處
理辦法第26條，刑事訴訟法第412條，裁定如主文。
中    華    民    國    98    年    4     月    30    日
            刑事第八庭  審判長法  官  羅  得  村
                              法  官  劉  榮  服
                              法  官  張  靜  琪
上列正本證明與原本無異。
不得再抗告。
                              書記官  陳  俞  豪
中    華    民    國    98    年    4     月    30    日


司法院資訊處製作；財團法人民間司法改革基金會備份。
